行　政　法　院　判　決　　　　　　　　　　　　　八十七年度判字第一五九九號
　　再 審原 告　尚聯汽車商業股份有限公司
　　代　表　人　甲○○
　　再 審被 告　財政部高雄關稅局
右當事人間因虛報進口貨物事件，再審原告對本院中華民國八十七年四月九日八十七
年度判字第五九八號判決提起再審之訴。本院判決如左︰
　　主  文
再審之訴駁回。
　　事  實
緣再審原告於民國八十三年三月七日委由榮隆報關股份有限公司向再審被告所屬前鎮
分局報運進口轎車乙輛（進口報單：第ＢＣ＼八三＼五一六四＼○○四四號），原申
報單價FOB DEM 三八、○○○元，經再審被告依財政部關稅總局驗估處（以下簡稱總
局驗估處）八十三年六月十六日簽復單價FOB DEM 五○、九八一元核估並辦理抵繳退
押結案。嗣經總局驗估處八十四年三月七日總驗三(四)第○三○九號函稱據調查結果
，再審原告原申報價格核與該處查得真正交易價格不符，有繳驗不實發票，逃漏進
口稅捐之情事，請依查得真正交易價格（即FOB DEM 六九、三八○元）核估並依法核
處，檢附本案信用狀、結匯銀行存檔發票及結匯水單、提單等影本供核等語。再審被
告遂依查得資料核計再審原告偷漏進口稅新台幣（下同）一四六、一九九元、商港建
設費二、四三六元、貨物稅二二二、五八八元、營業稅四二、九二七元、推廣貿易服
務費二四三元，合計四一四、三九三元，並依海關緝私條例第三十七條第一項規定科
處所漏進口稅額二倍之罰鍰計二九二、三九八元；另依貨物稅條例第三十二條第十款
規定，科處所漏貨物稅額五倍之罰鍰計一、一一二、九○○元；依行為時營業稅法第
五十一條第七款之規定，科處所漏營業稅額十倍之罰鍰計四二九、二○○元；並依海
關緝私條例第四十四條規定追徵所漏稅款二四二、九七二元（進口稅八五、七二一元
、商港建設費一、四二八元、貨物稅一三○、五一○元、營業稅二五、一七○元）。
再審原告不服，聲明異議，未獲變更，循序提起訴願、再訴願，遞遭決定駁回，提起
行政訴訟，經本院八十五年八月三日以八十五年度判字第一七三七號判決略以：「．
．．本件關於補徵稅款部分，事證已極明確，原告此部分之訴為無理由，應予駁回。
至於科處罰鍰部分．．．處罰要件既然相同，係屬法條競合，應從一重處罰．．．」
為由將再訴願決定、訴願決定及原處分關於科處罰鍰部分均撤銷，由再審被告另為適
法之處分。案經再審被告重核結果，本案關於科處罰鍰部分，改從一重科處所漏貨物
稅額五倍之罰鍰計一、一一二、九○○元。再審原告仍不服，聲明異議被駁回，循序
提起行政訴訟，經本院八十七年度判字第五九八號判決（下稱原判決）駁回。茲再審
原告以原判決有行政訴訟法第二十八條第一款及第十款情事，對之提起再審之訴，爰
摘兩造訴辯意旨於次：
再審原告起訴意旨略謂：一、按依行為時關稅法第十二條第一項規定：「從價課徵關
稅之進口貨物，其完稅價格，以該進口貨物之交易價格作為計算根據。但於實施交易
價格課稅之過渡期間，為簡化關稅課徵，海關得對部分貨物編製進口貨物完稅價格表
，報經財政部核准，以表列價格為課稅根據」，依本條項之規定，從價課徵關稅之進
口貨物，其完稅價格應以實際交易價格作為完稅價格之計算依據，但海關仍得對於部
分貨物編製進口貨物完稅價格表、作為課稅依據，而排除以實際交易價格作為課稅依
據之規定。準據此但書規定，海關對於進口之汽車乃依據藍皮書第三版之價格，作為
完稅價格計算之依據，是就汽車進口所申報之完稅價格而言，不論進口商報多報少，
海關有審核之權責，不受進口商申報價格之限制。然因本條但書引發諸多爭議，故本
法於八十六年五月七日修正時已刪除本條項之但書規定，可知其間確有因本但書引發
適用之疑義，且各關稅局於不採信進口商申報交易價格時，常以本但書為依據予以增
估，但於增估後卻又常以進口商虛報貨價為理由予以處罰，故本項但書乃予刪除。本
案既發生於關稅法修正前，就當時採行之制度言之，海關對於申請報關進口貨物所應
課之關稅、貨物稅等乃採實質審查主義，所謂實質審查主義意指海關對於汽車進口商
申報之價格，有查核之權責，不受進口商申報價格之拘束。增估完稅之後，海關不得
再予增估，亦不得再令其補稅。既不得再予增估，亦不得再令補稅，何以能再予課罰
，試問鈞院，現再審被告於增估完稅之後再予處罰，能謂無違法乎﹖原判決卻謂「海
關既查得真正交易價格．．．依法科罰並追徵所漏稅額，與．．．並無違背」云云，
顯然係不明海關制度所為之違法判決，應予撤銷。二、本件處分之前確有另一行政處
分存在且已確定。確定行政處分對於人民及行政機關分別具有確定力。其對於人民之
確定力為形式上確定力，而對於行政機關之確定力，為實質確定力，非另有法定原因
或其他事由，應遵循一事不再理之原則，不得再為處分，是為不可變更力。而所謂具
有法定原因或其他事由得予變更行政處分者，仍應遵行「不得更為不利處分」之原則
，否則仍非適法，自具有違法之情形。如本件之情形，再審被告對於再審原告申報之
交易價格不予採認，另行依據同類進口汽車之價格，並參照美國藍皮書第三版之價格
予以增估，並令再審原告必須依其增估之價格完稅，現姑不論再審原告申報之價格如
何，俱不影響再審被告對交易價格之核估（因再審被告對進口車之價格有一核估標準
），就此而言，再審原告申報之價格對於再審被告而言，不發生無法為正確核價之情
形。相對地，再審被告增估之行為，並令再審原告依增估之結果完稅乃對再審原告所
為不利之行政處分，再審原告接受此處分並完稅後，即使再審被告單方面依查得開立
信用狀金額及存檔發票金額不符，依據右述之原則，再審被告自不得再做出更為不利
於再審原告之行政處分，原判決忽視此一重要原則，自有再審理由。請判決廢棄原判
決等語。
再審被告答辯意旨略謂：一、原判決理由業已指明：關稅法第十二條係規定海關核定
完稅價格之規定，不論海關採行何種審查方式，均不免除納稅義務人依貨物稅條例第
十八條規定據實申報完稅價格之義務。再審被告既因再審原告提供不實之價格資料致
陷於錯誤而為之核價，自得予以變更，依據查得之正確交易價格資料，另為適當之處
分，此與職權審查主義、實質審查主義之精神並無違背。縱然關稅法於八十六年五月
七日修正時，刪除第十二條第一項但書規定，惟對於本案繳驗不實發票事實之認定，
及應依法追徵及科罰之法律適用，並無影響。即使再審原告對實質審查主義另有解釋
，亦屬其片面見解，不得謂原判決適用法規顯有錯誤而提起再審之訴。二、原判決另
已指明：本件既經查得有虛報貨物價值，繳驗不實發票之情事，致有違反海關緝私條
例第三十七條第一項之行為，依同條例第四十四條之規定，除依該條例有關規定處罰
外，仍應追徵所漏之稅款。本案尚在法定追徵或處罰時效期間之內，再審被告於補徵
稅款後另據以科罰，並無違反一事不再理原則之可言。按本案再審被告先依關稅法規
定核價並諭令補稅，惟事後發現再審原告有繳驗不實發票情事，以原處分之事實，因
認定錯誤而影響法規之正確使用，乃變更原處分，另為適法之處分，參據貴院四十四
年判字第四○號判例意旨並無不合，並未違反不利益變更禁止規定。再審原告訴稱再
審被告不得另為一更不利之行政處分云云，核與事實不符。又前述變更原處分另為處
分之事實，業經再審原告於前訴訟程序中提出，並經貴院為判決時，斟酌審理並具備
理由。再審原告所訴稱，顯非「當事人發現未經斟酌之重要證物」甚明，自不得以之
為再審理由。請判決駁回再審之訴等語。
    理  由
按行政訴訟法第二十八條第一款所謂適用法規顯有錯誤，係指原判決所適用之法規與
該案應適用之現行法規相違背，或與解釋、判例有所牴觸者而言。至於法律上見解之
歧異，再審原告對之縱有爭執，要難謂為適用法規錯誤，自不得據為再審理由。又同
條第十款所謂發見未經斟酌之重要證物者，係指該項證物在前訴訟中即已存在，而當
事人不知其存在或不能使用，現始發見或始能使用者而言，並以如經斟酌可受較有利
益之裁判者為限。查本件再審原告於八十三年三月七日委由榮隆報關股份有限公司向
再審被告所屬前鎮分局報運進口轎車乙輛（進口報單：第ＢＣ＼八三＼五一六四＼○
○四四號），原申報單價FOB DEM 三八、○○○元，經依財政部關稅總局驗估處八十
三年六月十六日簽復單價FOB DEM 五○、九八一元核估並辦理抵繳退押結案。嗣經該
總局驗估處八十四年三月七日總驗三(四)第○三○九號函稱據調查結果，再審原告原
申報價格核與該處查得真正交易價格不符，有繳驗不實發票，逃漏進口稅捐情事。
再審被告按查得資料據以核定發單追徵所漏稅款二四二、九七二元等情，業據本院八
十五年度判字第一七三七號判決確定在案，再審被告就罰鍰部分，另按貨物稅條例第
三十二條第十款規定科處所漏貨物稅額五倍之罰鍰一、一一二、九○○元，再審原告
不服，循序提起行政訴訟，經本院原判決駁回其訴後，復為前開主張。惟查關稅法第
十二條係海關核定完稅價格之規定，不論海關採行何種審查方式，均不免除納稅義務
人依貨物稅條例第十八條規定據實申報完稅價格之義務。本件再審原告報運轎車進口
，提供不確實之價格資料，致海關無法為正確之核價，且海關於未發現本案不法情事
前，依關稅法第十二條之六規定核定之價格低於實際交易價格又為再審原告所明知，
當然不受信賴利益之保護。再審被告既因再審原告提供不實之價格資料致陷於錯誤而
為之核價，自得予以變更，依據查得之正確交易價格資料，另為適當之處分，此與職
權審查主義、實質審查主義之精神並無違背。雖關稅法於八十六年五月七日修正時刪
除第十二條第一項但書規定，惟本件再審原告既繳驗不實發票，對其應依法科罰之法
律適用不生影響，從而原判決以再審被告適用海關緝私條例第三十七條第一項，而就
貨物稅條例第三十二條第十款規定，從一重科處所漏貨物稅額五倍之罰鍰一、一一二
、九○○元，並無不合，乃駁回再審原告在前程序之訴。核其所適用之法規與該案應
適用之現行法規並不相違背，亦無與解釋、判例有所牴觸之情形。再審原告仍執其於
前訴訟程序業已提出且為本院所不採之見解，主張原判決有行政訴訟法第二十八條第
一款再審情事，且未提出任何證物，而主張原判決有同條第十款再審事由，揆諸首揭
說明，顯非可採。是本件再審之訴，難認有再審理由，應予駁回。
據上論結，本件再審之訴為無理由，爰依行政訴訟法第三十三條、民事訴訟法第五百
零二條第二項，判決如主文。
中    華    民    國     八十七      年      八      月      十三       日
                    行 政 法 院 第 一 庭
                                審 判 長 評  事      黃  綠  星
                                         評  事      彭  鳳  至
                                         評  事      高  秀  真
                                         評  事      藍  獻  林
                                         評  事      黃  璽  君
右  正  本  證  明  與  原  本  無  異
                                         法院書記官  彭  秀  玲
中    華    民    國     八十七      年      八      月      十四       日
